---
title: "Analyse des données"
editor: visual
---

## 

```{r echo=FALSE, message=FALSE, warning=FALSE}
library(ggplot2)
library(dplyr)
library(viridis)
library(wordcloud2)
library(readr)
library(tidyr)
library(stringr)

# Chargement des données sources
base_brevets <- read_csv("~/Desktop/Projet R/base_brevets.csv")
base_emp <- read_csv("~/Desktop/Projet R/base_emp.csv")

# Jointure des bases
base_emp_inno <- full_join(base_brevets, base_emp, by = "firm_name")

# Définir la fonction valeurs_frequentes
valeurs_frequentes <- function(data, variable, exclude_na = TRUE, top_n = 5) {
  if (exclude_na) {
    data <- data %>% filter(!is.na(.data[[variable]]))
  }
  data %>%
    group_by(across(all_of(variable))) %>%
    summarise(count = n(), .groups = "drop") %>%
    arrange(desc(count)) %>%
    slice_head(n = top_n)
}
```

## Relation entre le nombre de brevets et les salaires moyens

Ce graphique représente la relation entre le nombre de brevets déposés et les salaires moyens. La tendance observée est non linéaire, avec une forme en U inversé. Les entreprises déposant peu de brevets affichent des salaires moyens élevés, tandis que celles ayant un nombre modéré de brevets connaissent une diminution notable des salaires. En revanche, pour les entreprises très innovantes (nombre de brevets supérieur à 4000), les salaires augmentent à nouveau. Cela suggère une relation complexe entre innovation et rémunération, probablement influencée par d'autres facteurs comme la taille de l'entreprise ou le secteur d'activité.

```{r echo=FALSE, message=FALSE, warning=FALSE}
base_emp_inno_clean <- base_emp_inno %>%
  filter(!is.na(avg_wage) & !is.na(n_patents) & avg_wage > 0 & n_patents > 0)

ggplot(base_emp_inno_clean, aes(x = n_patents, y = avg_wage)) +
  geom_point(aes(color = n_patents, size = avg_wage), alpha = 0.8) +
  scale_color_viridis_c(option = "plasma", name = "Nombre de brevets") +
  scale_size_continuous(range = c(3, 10), name = "Salaire moyen") +
  geom_smooth(method = "loess", color = "darkred", se = TRUE, fill = "pink", linetype = "dashed") +
  labs(
    title = "Relation entre le nombre de brevets et les salaires moyens",
    subtitle = "Nuage de points avec courbe de tendance lissée",
    x = "Nombre de brevets",
    y = "Salaire moyen"
  ) +
  theme_minimal(base_size = 14) +
  theme(
    plot.title = element_text(hjust = 0.5, face = "bold"),
    plot.subtitle = element_text(hjust = 0.5, face = "italic"),
    legend.position = "right"
  )
```

## Relation entre le nombre de brevets et les offres d'emploi

Ce graphique montre une corrélation positive entre le nombre de brevets et les offres d'emploi. Les entreprises les plus innovantes, ayant un nombre élevé de brevets, génèrent généralement davantage d'offres d'emploi. Cela souligne le lien entre innovation technologique et opportunités économiques.

```{r echo=FALSE, message=FALSE, warning=FALSE}
base_emp_inno_clean <- base_emp_inno %>%
  filter(!is.na(n_offres) & !is.na(n_patents) & n_patents > 0 & n_offres > 0)

ggplot(base_emp_inno_clean, aes(x = n_patents, y = n_offres)) +
  geom_point(aes(color = n_patents, size = n_offres), alpha = 0.8) +
  scale_color_viridis_c(option = "plasma", name = "Nombre de brevets") +
  scale_size_continuous(range = c(3, 10), name = "Offres d'emploi") +
  geom_smooth(method = "loess", color = "darkred", se = TRUE, fill = "lightblue", linetype = "dashed") +
  labs(
    title = "Relation entre le nombre de brevets et les offres d'emploi",
    subtitle = "Nuage de points avec courbe de tendance lissée",
    x = "Nombre de brevets",
    y = "Nombre d'offres d'emploi"
  ) +
  theme_minimal(base_size = 14) +
  theme(
    plot.title = element_text(hjust = 0.5, face = "bold"),
    plot.subtitle = element_text(hjust = 0.5, face = "italic"),
    legend.position = "right"
  )
```

## Top 10 des compétences associées à l'innovation

Ce graphique met en évidence les 10 compétences les plus associées à l'innovation, mesurées par le nombre total de brevets. La compétence "équipe" se distingue comme la plus importante, soulignant l'importance du travail collaboratif dans les entreprises innovantes. Des compétences techniques comme "git", "python", et "contrôle de gestion" reflètent le rôle crucial des outils de programmation et de gestion de code. Par ailleurs, des compétences transversales comme la "communication" et la "gestion de projets" démontrent leur pertinence dans la coordination des efforts d'innovation.

```{r echo=FALSE, message=FALSE, warning=FALSE}
top_skills <- base_emp_inno %>%
  filter(!is.na(top_skill_req), n_patents > 0) %>%
  separate_rows(top_skill_req, sep = "[,;/|]") %>%
  mutate(
    top_skill_req = str_to_lower(top_skill_req),
    top_skill_req = str_replace_all(top_skill_req, "[[:punct:]]", ""),
    top_skill_req = str_squish(top_skill_req)
  ) %>%
  filter(
    str_count(top_skill_req, "\\w+") <= 3
  ) %>%
  group_by(top_skill_req) %>%
  summarise(total_patents = sum(n_patents, na.rm = TRUE), .groups = "drop") %>%
  arrange(desc(total_patents)) %>%
  slice_head(n = 10)

ggplot(top_skills, aes(x = reorder(top_skill_req, total_patents), y = total_patents)) +
  geom_col(fill = "steelblue", width = 0.7) +
  coord_flip() +
  labs(
    title = "Top 10 des Compétences Associées à l'Innovation",
    x = "Compétences",
    y = "Nombre Total de Brevets"
  ) +
  theme_minimal(base_size = 14) +
  theme(
    plot.title = element_text(size = 16, face = "bold", hjust = 0.5, color = "darkblue"),
    axis.text.y = element_text(size = 12, face = "bold"),
    axis.text.x = element_text(size = 12),
    axis.title = element_text(size = 14, face = "bold")
  )

wordcloud_data <- top_skills %>%
  select(top_skill_req, total_patents) %>%
  rename(word = top_skill_req, freq = total_patents)

wordcloud2(wordcloud_data, size = 0.7, color = "random-light", backgroundColor = "white")
```

## Top 5 des Secteurs ayant fait beaucoup d'offre d'emploi

Ce graphique montre les 5 secteurs qui ont généré le plus d'offres d'emploi. En tête, le secteur informatique et ESN domine largement, ce qui reflète la forte demande pour des compétences technologiques et numériques.

```{r echo=FALSE, message=FALSE, warning=FALSE}
top_sector <- valeurs_frequentes(base_emp_inno, "sector_main", exclude_na=TRUE, top_n=5)

ggplot(top_sector, aes(x = reorder(sector_main, count), y = count, fill = sector_main)) +
  geom_bar(stat = "identity", width = 0.7, show.legend = FALSE) +
  coord_flip() +
  labs(
    title = "Top 5 des Secteurs ayant fait beaucoup d'offre d'emploi",
    x = "Secteurs",
    y = "Nombre d'Entreprises"
  ) +
  theme_minimal() +
  theme(
    plot.title = element_text(size = 11, face = "bold", hjust = 0.5),
    axis.text.y = element_text(size = 10),
    axis.text.x = element_text(size = 10),
    axis.title = element_text(size = 12)
  )
```

## Top 10 des compétences associées avec salaire

```{r echo=FALSE, message=FALSE, warning=FALSE}
# Nettoyage et préparation des données pour le wordcloud
wordcloud_skills <- base_emp_inno %>%
  filter(!is.na(top_skill_req), !is.na(avg_wage), avg_wage > 0) %>%
  separate_rows(top_skill_req, sep = "[,;/|]") %>%
  mutate(
    top_skill_req = tolower(top_skill_req),
    top_skill_req = str_replace_all(top_skill_req, "[[:punct:]]", ""),
    top_skill_req = str_squish(top_skill_req)
  ) %>%
  filter(top_skill_req != "", !is.na(top_skill_req)) %>%
  group_by(top_skill_req) %>%
  summarise(avg_wage = mean(avg_wage, na.rm = TRUE), .groups = "drop") %>%
  arrange(desc(avg_wage)) %>%
  slice_max(avg_wage, n = 50)

# Préparation des données pour le wordcloud
wordcloud_data <- wordcloud_skills %>%
  rename(word = top_skill_req, freq = avg_wage)

# Création du Wordcloud
wordcloud2(wordcloud_data, size = 0.8, color = "random-light", backgroundColor = "white")


```

Ce wordcloud montre les compétences les plus souvent associées aux salaires élevés, en fonction de leur importance relative. On remarque que des qualités comme la proactivité et l'adaptabilité prennent une grande place, ce qui prouve leur rôle clé dans les postes bien payés. Côté technique, des outils spécifiques comme AWS, Seaborn ou Excel sont aussi très valorisés, ce qui confirme que les compétences spécialisées sont essentielles. On retrouve également des compétences en IA, notamment le NLP (traitement du langage naturel), qui montrent l’importance des technologies innovantes. Les langues, comme le français, ont aussi leur importance, surtout dans des contextes internationaux. Enfin, des qualités personnelles comme l’autonomie et le sérieux sont clairement associées à de bons salaires, ce qui prouve que les entreprises recherchent un mix entre compétences techniques et qualités humaines.

## Graphique des 5 meilleurs codes IPC par nombre de brevets

```{r echo=FALSE, message=FALSE, warning=FALSE}
top_ipc_code <- valeurs_frequentes(base_brevets, "ipc_main_code")

# Graphique à barres verticales 
ggplot(top_ipc_code, aes(x = reorder(ipc_main_code, -count), y = count)) +
  geom_bar(stat = "identity", fill = "steelblue", width = 0.7) +  
  geom_text(aes(label = count), vjust = -0.5, size = 4) +  
  labs(
    title = "Top 5 des Codes IPC par Nombre de Brevets",
    x = "Codes IPC",
    y = "Nombre de Brevets"
  ) +
  theme_minimal() +
  theme(
    plot.title = element_text(size = 11, face = "bold", hjust = 0.5),
    axis.text.x = element_text(size = 10, angle = 45, hjust = 1),
    axis.text.y = element_text(size = 10),
    axis.title = element_text(size = 12)
  )
```

Ce graphique présente les 5 principaux codes IPC par nombre de brevets déposés. Les deux premiers codes, A61B et A61P, se démarquent nettement. A61B (technologies médicales) et A61P (préparations thérapeutiques) montrent une forte activité dans les secteurs de la santé et de la pharmacie, suggérant une demande élevée en compétences dans la recherche médicale et l’ingénierie biomédicale. B65D (emballages et conteneurs) et A61F (prothèses et implants) indiquent une présence notable d’innovations en logistique et dans les dispositifs médicaux. Enfin, H04L (transmission de données numériques) reflète l’importance des technologies de l’information et des télécommunications, où la demande en compétences numériques telles que réseaux et cybersécurité est forte. Ce graphique met en évidence une concentration des brevets dans les secteurs médicaux, pharmaceutiques et technologiques, suggérant que ces domaines sont moteurs d’innovation et fortement associés à une demande croissante de profils qualifiés dans la science des données, la R&D et l’ingénierie spécialisée.
